【裁判字號】    89,易,1112
【裁判日期】    890809
【裁判案由】    著作權法
【裁判全文】
臺灣板橋地方法院刑事判決                        八十九年度易字第一一一二號
    公  訴  人  臺灣板橋地方法院檢察署檢察官
    被      告  乙○○○
右列被告因著作權法案件，經檢察官提起公訴（八十九年度偵字第九三二號），本院
判決如左：
    主  文
乙○○○無罪。
    理  由
一、公訴意旨詳如起訴書所載（如附件）。
二、按犯罪事實應依證據認定之，無證據不得推定其犯罪事實；又不能證明被告犯罪
    或其行為不罰者，應諭知無罪之判決，刑事訴訟法第一百五十四條、第三百零一
    條第一項分別定有明文。所謂認定犯罪事實之證據，係指足以認定被告確有犯罪
    行為之積極證據而言。又認定犯罪事實所憑之證據，雖不以直接證據為限，間接
    證據亦包括在內，然而無論直接證據或間接證據，其為訴訟上之證明，須於通常
    一般之人均不有致有所懷疑，而得確信其為真實之程度，始得據以為有罪之認定
    ，倘其證明尚未達到此一程度，而有合理之懷疑存在時，事實審復已就其心證上
    理由予以闡述，敘明如何無為有罪之確信，因而為無罪之判決，尚不得任意指為
    違法，最高法院分別著有二十九年上字第三一０五號、七十六年台上字第四九八
    六號判例可供參考。訊據被告乙○○○迭於警訊、檢察官偵訊及本院審理時均堅
    詞否認有何違反著作權法之犯行，辯稱：伊被查獲前之三、四天，在臺北縣三重
    市○○路附近偶然遇到一位綽號「烏幾」的朋友，他問伊在做何事，伊說目前沒
    有工作，他就帶伊去臺北縣蘆洲市○○路附近之路邊攤，介紹給一不詳姓名年籍
    之男子，在該攤販賣錄音帶，對方表示日薪新臺幣三百元，然第一天上班即為警
    查獲，伊不知道那些是仿冒品等語。
二、公訴人認為被告乙○○○涉犯前揭罪嫌，無非以被告坦承於上開時地販賣錄音帶
    、ＣＤ雷射唱片為警查獲之事實，核與告訴人滾石國際音樂股份有限公司（下稱
    滾石公司）、華納國際音樂股份有限公司（下稱華納公司）、上華國際企業股份
    有限公司（下稱上華公司）、福茂唱片音樂股份有限公司（下稱福茂公司）、科
    藝百代股份有限公司（下稱科藝公司）、新力哥倫比亞音樂股份有限公司（下稱
    新力公司）、博德曼股份有限公司（下稱博德曼公司）、豐華唱片股份有限公司
    （下稱豐華公司）、環球國際唱片股份有限公司（下稱環球公司）、艾迴股份有
    限公司（下稱艾迴公司）、磨岩唱片股份有限公司（下稱磨岩公司）等之共同代
    理人李正興、甲○○陳述之情節相符，且扣有擅自重製告訴人上開公司詳如起訴
    書附表一、二之物品在卷可稽，又被告無法提供其介紹人之友人及雇主之年籍或
    聯絡資料，以供查證，實有違常情等情為其論據。
四、經查，本件為警查獲之音樂ＣＤ雷射唱片、錄音帶，係侵害滾石公司、華納公司
    、上華公司、福茂公司、科藝公司、新力公司、博德曼公司、豐華公司、環球公
    司、艾迴公司磨岩公司等公司分別享有錄音著作權之重製物品，業經告訴代理人
    即財團法人國際唱片業交流基金會職員李正興、甲○○證述明確，且有告訴人提
    出之原版錄音帶封面十五張附卷可稽，故被告所販售之音樂ＣＤ雷射唱片、錄音
    帶確係侵害告訴人之著作權無訛。惟按著作權法第八十七條第二款規定：「有左
    列情形之一者，除本法另有規定外，視為侵害著作權或製版權：二、明知為侵害
    著作權或製版權之物而散布或意圖散布而陳列或持有或意圖營利而交付者。」，
    係以行為人主觀上明知為侵害著作權之物為其構成要件之一，倘行為人不知其所
    散布或意圖散布而陳列或持有或意圖營利而交付者係侵害著作權之物，自不該當
    此罪。查本件因財團法人國際唱片業交流基金會職員發現上開攤販有販售盜版Ｃ
    Ｄ唱片、錄音帶之情事，於是報警前往查緝，被告當時固在攤販販售，然尚難遽
    認被告即係前揭ＣＤ雷射唱片、錄音帶之輸入者或所有權人，被告辯稱受他人僱
    請販售等語，並未違背常理甚巨。雖被告對於其所供述之「烏幾」友人及男姓雇
    主，雖無法提供其等姓名年籍資料以供查證，惟尚難因此推論被告所辯不足採信
    ，仍應有其他積極證據證明之。本院依職權簽發搜索票，命臺北市政府警察局大
    安分局警員於八十九年六月九日下午一時三十分許，前往臺北縣三重市○○路○
    段一三六巷三十三弄十六號五樓被告住處搜索，發現乃單純住家，並未查獲製造
    仿冒ＣＤ雷射唱片、錄音帶之設備、機器，或有關輸入、販售該等物品之單據、
    帳冊等憑據資料，此有該局八十九年六月廿二日北市警安刑字第八九六二三七三
    七００號函及所附本院搜索票、搜索扣押證明筆錄（收據）及照片八張附卷可稽
    ，被告辯稱受他人僱請乙節，尚有所據。再參諸被告並無前科，有臺灣高等法院
    檢察署刑案紀錄簡覆表在卷可參，另被告僅係國小畢業，識字不多，業經其供明
    在卷，被告教育程度不高，其辯稱僅工作一天，不知所販售者係侵害著作權之仿
    冒品，亦符常情。綜上所述，本件查無任何積極證據足以證明被告為前揭ＣＤ、
    唱片錄音帶之輸入或販售之所有權人，亦無任何積極證據足以證明被告主觀上明
    知該等物品係侵害著作權之仿冒品。此外，復查無其他積極證據足認被告有公訴
    人所指之違反著作權法之情事，被告是否涉犯著作權法，尚有合理之懷疑存在，
    自不能僅憑推測或擬制方法，遽論被告涉有前揭犯行，本件既不能證明被告犯罪
    ，爰依法諭知被告無罪之判決。
據上論斷，應依刑事訴訟法第三百零一條第一項，判決如主文。
本案經檢察官郭緯中到庭執行職務
中      華      民      國      八十九      年     八     月     九     日
                                      臺灣板橋地方法院刑事第六庭
                                          法  官  侯  志  融
右正本證明與原本無異。
如不服本判決，應於判決送達後十日內向本院提出上訴狀 (應附繕本)，上訴於臺灣
高等法院。
                                          書記官  陳  淑  芳
中      華      民      國      八十九      年     八     月    十五    日


司法院資訊處製作；財團法人民間司法改革基金會備份。
